【裁判字號】    92,台上,4760
【裁判日期】    920829
【裁判案由】    強盜
【裁判全文】
最高法院刑事判決                              九十二年度台上字第四七六０號
    上  訴  人  甲○○
右上訴人因強盜案件，不服台灣高等法院中華民國九十二年六月二十五日第二審判決
（九十二年度上訴字第一０九０號，起訴案號：台灣板橋地方法院檢察署九十一年度
偵字第二二五三六號），提起上訴，本院判決如左：
    主  文
上訴駁回。
    理  由
按刑事訴訟法第三百七十七條規定：上訴於第三審法院，非以判決違背法令為理由，
不得為之。是提起第三審上訴，應以原判決違背法令為理由，係屬法定要件，且必須
依據卷內資料為具體之指摘，並足據以辨認原判決已具備違背法令之形式，始屬相當
。本件原判決維持第一審論上訴人甲○○以攜帶兇器竊盜，因防護贓物、脫免逮捕，
而當場施以脅迫罪，累犯，處有期徒刑柒年壹月；並諭知扣案之螺絲起子壹支沒收之
判決，駁回上訴人之第二審上訴。係依憑上訴人之部分自白（坦承至莊士杰經營之眼
鏡行竊盜）及於檢察官偵查中供承竊盜得手後，因被發覺而持其所有之螺絲起子欲嚇
唬被害人莊士杰等情，並參酌被害人莊士杰迭次之指訴，及卷附之被害人領回贓物後
出具之贓物認領保管單一紙，暨扣案之螺絲起子一支等證據資料，而為論斷，已敘明
其所憑之證據及認定之理由。而以上訴人否認犯加重準強盜罪，辯稱：伊雖有行竊，
但扣案之螺絲起子並非伊所攜帶，伊從眼鏡行內之工具袋中拿出該螺絲起子，係要撬
開鐵門逃出，並未拿螺絲起子對莊士杰揮刺威嚇等語，為卸責之詞，不足採取，亦已
依憑卷證資料，在理由內詳加指駁。從形式上觀察，原判決並無違法情形存在。上訴
意旨略稱：上訴人於竊盜被發覺後，縱持螺絲起子對被害人作勢攻擊，但並未致被害
人達於不能抗拒之程度，自與強盜罪之構成要件不符，原判決論處上訴人以加重準強
盜罪刑，於法未合云云。惟查竊盜或搶奪，因防護贓物、脫免逮捕或湮滅罪證，而當
場施以強暴、脅迫者，即以強盜論，不以所施強暴、脅迫手段，達於至使他人不能抗
拒之程度為成立準強盜罪之要件，此與刑法第三百二十八條第一項之普通強盜罪之構
成要件不同。原判決以上訴人攜帶之螺絲起子一支，一端係由鐵質構成，且甚為尖銳
等情，業經原審當庭勘驗無訛，足見該螺絲起子客觀上對人之生命、身體、安全均構
成威脅，而具有危險性，自屬兇器，因認上訴人攜帶該兇器竊盜，經被害人莊士杰發
覺，為脫免逮捕並防護贓物，當場對莊士杰施以脅迫，所為應符合刑法第三百二十九
條所規範之準強盜行為，且具有同法第三百二十一條第一項第三款之情事，自應依同
法第三百三十條第一項之加重強盜罪論處，於法並無不合，核與判決適用法則不當之
違法情形並不相當。上訴意旨妄加指摘，尚非適法之第三審上訴理由。其餘上訴意旨
則置原判決之明白論斷於不顧，仍持原判決已說明理由而捨棄不採之陳詞辯解，全憑
己見，再為單純之事實上爭執，並就屬於事實審法院採證認事職權之行使，任意指摘
，難認已符合首揭法定之第三審上訴要件。其上訴違背法律上之程式，應予駁回。
據上論結，應依刑事訴訟法第三百九十五條前段，判決如主文。
中      華      民      國    九十二    年      八      月    二十九    日
                              最高法院刑事第十庭
                                  審判長法官  林  增  福
                                        法官  邵  燕  玲
                                        法官  吳  昆  仁
                                        法官  陳  世  雄
                                        法官  惠  光  霞
      右正本證明與原本無異
                                              書  記  官
中      華      民      國    九十二    年      九      月      三      日


司法院資訊處製作；財團法人民間司法改革基金會備份。
